臺灣桃園地方法院民事判決
110年度訴字第1048號
原      告  徐回星  
            徐源發  

            徐泰清  
            張明倫  

            徐泰鈺  

            王玫    

共      同
訴訟代理人  張必昇律師
            邱清銜律師
被      告  徐明貴  
上列當事人間請求拆屋還地事件，於民國111 年1 月24日言詞辯
論終結，本院判決如下：
    主      文
一、被告應將所占用坐落於桃園市○○區○○段0000地號土地如附圖
    所示編號1556⑴面積24.10平方公尺之鐵皮棚架、編號1556⑵
    面積16.69平方公尺之鐵皮棚架、編號1556⑶面積6.23平方公
    尺之建物主體、編號1556⑷面積46.94平方公尺之空地及圍牆
    、編號1556⑸面積5.92平方公尺之建物主體拆除遷離，並將
    土地騰空返還予原告及其他共有人全體。
二、訴訟費用由被告負擔。
三、本判決第一項於原告以新臺幣柒拾參萬元為被告供擔保後，
    得假執行；被告如以新臺幣貳佰壹拾玖萬零貳佰陸拾玖元為
    原告供擔保後，得免為假執行。
    事實及理由
壹、程序部分：
    按訴狀送達後，原告不得將原訴變更或追加他訴，但請求之
    基礎事實同一者，不在此限，民事訴訟法第255 條第1 項第
    2 款分別定有明文。本件原告起訴時原聲明為「被告應將所
    占用坐落於桃園市○○區○○段0000地號土地如附圖（見本院卷
    第9頁）所示①、②部分之占用面積約50平方公尺之地上物拆
    除遷離，並將土地騰空返還予原告及其他共有人全體。」（
    見本院卷第5頁）。嗣經原告變更聲明聲明為「㈠被告應將所
    占用坐落於桃園市○○區○○段0000地號土地如附圖所示編號15
    56⑴面積24.10平方公尺之鐵皮棚架、編號1556⑵面積16.69平
    方公尺之鐵皮棚架、編號1556⑶面積6.23平方公尺之建物主
    體、編號1556⑷面積46.94平方公尺之空地及圍牆、編號1556
    ⑸面積5.92平方公尺之建物主體拆除遷離，並將土地騰空返
    還予原告及其他共有人全體；㈡願供擔保，請准宣告假執行
    。」（見本院卷第125頁）。經核原告所為聲明變更之請求
    基礎事實並未改變，依上開規定，應予准許。
貳、實體部分：
一、原告主張：伊等人乃坐落桃園市○○區○○段0000地號土地（下
    稱系爭土地）之共有人，被告占用伊等所有系爭土地，並於
    其上搭蓋車庫及住家，爰依民法第767條第1項、第821條規
    定，請求被告將系爭土地之地上物拆除遷離，騰空返還系爭
    土地予伊等共有人，並聲明如主文所示。
二、被告則以：那間建物是伊祖父蓋的，當時戶長是伊祖母，祖
    父母相繼過世，以前家族沒有分家，房子由伊住，土地由大
    房繼承，伊有意願購買系爭土地等語，資為抗辯，並聲明：
    原告之訴駁回。
三、本院之判斷：
  ㈠按所有人對於無權占有或侵奪其所有物者，得請求返還之。
    對於妨害其所有權者，得請求除去之。有妨害其所有權之虞
    者，得請求防止之。各共有人對於第三人，得就共有物之全
    部為本於所有權之請求。但回復共有物之請求，僅得為共有
    人全體之利益為之。民法第767 條第1 項及第821 條分別定
    有明文。又以無權占有為原因，請求返還土地者，占有人對
    土地所有權存在之事實無爭執，而抗辯非無權占有者，應就
    其取得占有係有正當權源之事實負舉證責任（最高法院108 
    年度台上字第1890號判決意旨參照）。
  ㈡查原告等人為系爭土地共有人之一，且系爭土地如附圖所示
    編號1556⑴面積24.10平方公尺之鐵皮棚架、編號1556⑵面積1
    6.69平方公尺之鐵皮棚架、編號1556⑶面積6.23平方公尺之
    建物主體、編號1556⑷面積46.94平方公尺之空地及圍牆、編
    號1556⑸面積5.92平方公尺之建物主體，為被告所使用等情
    ，此有系爭土地第一類謄本、現場照片等在卷可稽（見本院
    卷第11至17頁、第21至23頁、第81至89頁），且為兩造所不
    爭執，復經本院會同桃園市中壢地政事務所測量員到場勘測
    屬實，製有勘驗筆錄及桃園市中壢地政事務所110年9月15日
    中地法土字第36900號土地複丈成果圖等在卷足憑（見本院
    卷第73至75頁、第117頁），從而，原告主張之上開事實，
    自堪信為實在。
  ㈢至本件被告雖以前詞置辯，惟均未提出任何證據以實其說，
    本院難以推認被告占有系爭土地為有合法權源。是依上開說
    明，被告既不能舉證證明其占有系爭土地為有合法權源，則
    原告本於系爭土地共有人之地位，請求被告除去地上物並返
    還土地予原告及其他共有人全體，於法即屬有據。
四、綜上所述，本件原告依民法第767 條第1 項及第821 條規定
    ，請求判決如主文第1項所示，為有理由，應予准許。又原
    告陳明願供擔保請准宣告假執行，於法並無不合，爰酌定相
    當之擔保金額，予以准許。另本院併依民事訴訟法第392 條
    第2 項之規定，依職權宣告被告供所定金額之擔保後，得免
    為假執行。
五、本件事證已臻明確，兩造其餘攻擊防禦方法及所提證據，核
    與判決之結果不生影響，爰不逐一論述，併此敘明。　　
六、據上論結，原告之訴為有理由，依民事訴訟法第78條、第39
    2 條第2 項，判決如主文。
中    華    民    國   111    年   3    月     3      日
                  民事第一庭  法  官  紀榮泰
正本係照原本作成。
如對本判決上訴，須於判決送達後20日內向本院提出上訴狀。如
委任律師提起上訴者，應一併繳納上訴審裁判費。
中　　華　　民　　國　　111 　年　　3 　　月　　4 　　日
                              書記官  郭力瑜

附圖：桃園市中壢地政事務所110年9月15日中地法土字第36900 
       號土地複丈成果圖